臺灣板橋地方法院刑事判決　　　　　　　　　　　　　九十一年度易字第八一號
　　公　訴　人　臺灣板橋地方法院檢察署檢察官
　　被　　　告　乙○○　女　二.
右列被告因侵占案件，經檢察官提起公訴（九十一年度偵字第一一一四號），本院判
決如左：
    主  文
乙○○無罪。
    理      由
一、公訴意旨略以：被告乙○○自民國九十年六月一日起，向甲○○承租位於台北縣
    三重市○○街十八號九樓之十二住處，房屋租賃契約約定於租賃關係存續間，由
    甲○○交付電視機乙台予乙○○保管使用，嗣於同年七月間某日，乙○○竟意圖
    為自己不法之所有，將該電視機予以侵占入己，且逃匿無蹤。因認被告乙○○涉
    犯刑法第三百三十五條第一項之侵占罪嫌。
二、按犯罪事實應依證據認定之，無證據不得推定其犯罪事實；又不能證明被告犯罪
    者，應諭知無罪之判決；刑事訴訟法第一百五十四條、第三百零一條第一項分別
    定有明文。且告訴人之告訴，係以使被告受刑事訴追為目的，是其陳述是否與事
    實相符，仍應調查其他證據以資審認（參照最高法院五十二年臺上字第一三○○
    號判例）。另刑法侵占罪之成立，係以意圖為自己或他人不法之所有，擅自處分
    自己持有他人所有物或變易原來持有之意思而為所有之意思，逕自本於所有人地
    位之行為，為其構成要件，雖行為外觀上各有不同態樣，要必有不法所有之意思
    ，方始成立，如欠缺此等不法所有之意圖，則侵占罪之主觀要件已然欠缺，因之
    ，若已失其主、客觀要件其中之一者，即難遽以該罪相繩（最高法院五十二年臺
    上第一三○○號、六十八年臺上字第三一四六號判例意旨參照）。
三、本件公訴人認被告廖曉海涉犯上開罪嫌，無非係以告訴人甲○○之指訴，及租賃
    契約書、土地所有權狀、建築物所有權狀影本等為其依據。訊據被告乙○○固坦
    承自九十年六月一日起，向甲○○承租位於台北縣三重市○○街十八號九樓之十
    二住處，甲○○亦確有交付電視機乙台予其保管使用，且最後一個月的租金尚未
    給付等情，惟均堅決否認有被訴之侵占罪嫌，辯稱：房東表示他親戚要來住，表
    示讓我住到月底，但我已經找到房子搬出去，離月底還有二十多天，我就給綽號
    「雙雙」的朋友住，我不知道她的年籍，電視也給她用，後來她搬走也把電視一
    起搬走了，伊有打電話跟她要電視，她都說好，結果都沒有還，到最後連手機都
    不通了，伊就連絡不到她的人，且嗣伊亦與告訴人達成和解，賠償告訴人電視的
    損失五千元等語。
四、經查：
（一）觀乎「房屋租賃契約書」（見偵卷第十四頁），固於第七條中之第六點註記「
      附上電話、冰箱、冷氣、洗依機、微波爐」借用期間為九十年六月一日至九十
      一年六月一日計一年，是告訴人甲○○借予被告之物並非只有電視一件而已，
      尚有其他價值更高的冰箱、冷氣機、洗衣機，苟被告確有侵占電視之意圖，為
      何不於搬家時將價值更高的冰箱、冷氣機、洗衣機搬走，反而搬走價值較低的
      電視。況告訴人亦於本院審理時自承：「被告只有搬走電視，其餘東西都沒搬
      ，電視買了快二年．．．管理員說被告請搬家公司來搬家．．．冰箱、冷氣、
      洗衣機皆非固定式。」（參本院九十一年二月二十七日訊問筆錄），於警訊時
      亦稱被侵占之電視機價值大約二千五百元（見偵卷第七頁），參合告訴人之指
      述，被告既係請搬家公司來搬家，而較有價值的冰箱、冷氣機、洗衣機又非固
      定於建築物上，被告捨價值較高的冰箱、冷氣、洗衣機，而卻搬走已用了二年
      ，價值只有約二千五百元的舊電視，實與常情不符，準此，被告是否有侵占電
      視之意圖，即非無疑。
（二）次查，被告固有積欠告訴人一個月之租金未付，惟告訴人可依租賃契約之民事
      法律關係請求清償債務，不能因被告有一時間之拖欠租金情事即逕予推定被告
      有將該電視據為己有之不法意圖。又告訴人所本之房屋租賃契約、公證書等影
      本，僅可證明告訴人與被告間成立之租賃契約，與就電視有無償使用借貸等雙
      方應盡所示條款之各該權義，核與侵占之犯罪構成要件難謂相關。是被告雖有
      一個月之租金未付，尚難執之即推論被告乙○○有侵占該電視。
（三）又據告訴人陳稱：「管理員說是被告之朋友薛小姐來搬家，被告沒有來，後來
      伊打電話問薛小姐，薛說沒有看到電視。」，是本件最後來搬家的人確非被告
      ，從而，被告乙○○所稱係其朋友「雙雙」搬走電視乙節即非空言。況本件被
      告乙○○並已賠付告訴人五千元的電視損失，並已將所欠之一個月租金及房屋
      回復原狀的費用均已給付予告訴人，雙方嗣已達成和解一事，亦為告訴人所是
      認，而告訴人亦當庭表示就此不再追究（見本院九十一年十二月十六日審判筆
      錄），凡此，亦堪為被告乙○○有利認定之佐證。
（四）綜上所述，被告乙○○所辯非無可採，蓋就上開契約本質以觀，並無任何之證
      據資料，顯示被告有變易原來持有之意思而為所有之意思，僅係契約之履行事
      宜，應無疑義。因之，其等間所存在者，縱令有逾時或遲延返還之情事，亦仍
      僅為民事債權債務關係；矧單一之該契約書仍無從證明被告有為侵占之主觀犯
      意存在，且公訴人亦未舉證證明被告有何出售或其他事實上、法律上之為處分
      該電視之行為，因之，非可因被告之遲延返還或其他契約條件之未見完全履行
      或不能履行，即遽以認定被告有何侵占之犯意。是本案已有如上犯罪構成要件
      欠缺之情事，自不能率以上開侵占罪名相繩。此外，復無其他積極證據足資證
      明被告有何公訴人所指之侵占犯行，犯罪嫌疑顯有不足，揆諸前揭說明，既不
      能證明被告乙○○犯罪，即應為被告乙○○無罪之判決。
據上論斷，應依刑事訴訟法第三百零一條第一項，判決如主文。
本案經檢察官朱帥俊到庭執行職務
中      華      民      國      九十一      年    十二    月    三十    日
                                  臺灣板橋地方法院刑事第二庭
                                          法  官  吳幸娥
右正本證明與原本無異。
如不服本判決，應於判決送達後十日內，向本院提出上訴狀。
                                          書記官  洪惠玲
中      華      民      國      九十一      年    十二    月    三十    日
